【裁判字號】    97,訴,919
【裁判日期】    971021
【裁判案由】    毒品危害防制條例
【裁判全文】
臺灣高雄地方法院刑事判決              97年度訴字第919號
                                      97年度訴字第1241號
公  訴  人  臺灣高雄地方法院檢察署檢察官
被      告  甲○○
選任辯護人  張宗隆律師
上列被告因毒品危害防制條例案件，經檢察官提起公訴（97年度
偵字第9158號），及追加起訴（97年度蒞追字第17號），本院判
決如下：
    主  文
甲○○販賣第一級毒品，累犯，處有期徒刑拾陸年。扣案之第一
級毒品海洛因貳拾包暨其包裝袋（驗後淨重合計肆點伍捌玖公克
）、殘留海洛因之塑膠鏟子支、殘留海洛因之電子磅秤壹台，
均沒收銷燬；扣案之研磨機壹台、糖粉伍包、空夾鍊袋壹批、門
號Ｚ000000000號之行動電話（含SIM 卡）壹具及販賣
第一級毒品海洛因所得新臺幣伍佰元，均沒收。
甲○○被訴販賣第二級毒品部分無罪；被訴持有第二級毒品部分
免訴。
甲○○被訴如附表所示販賣第一級毒品部分，均無罪。
    事  實
一、甲○○前於民國92年間因施用第一、二級毒品案件，經本院
    以93年度訴字第937 號分別判處有期徒刑10月、6 月，並定
    其應執行之刑為有期徒刑1 年2 月確定；再於93年間因施用
    第一、二級毒品案件，經本院以94年度訴字第213 號分別判
    處有期徒刑1 年、8 月，並定其應執行之刑為有期徒刑1 年
    6 月確定，以上各罪接續執行，於96年5 月11日縮短刑期假
    釋付保護管束，於96年11月21日保護管束期滿未經撤銷視為
    執行完畢（適用中華民國九十六年罪犯減刑條例視為減刑之
    結果，執畢日應為96年7 月16日）。詎其仍不知悔改，明知
    海洛因係屬毒品危害防制條例第2 條所列之第一級毒品，不
    得持有或販賣，竟意圖營利，基於販賣第一級毒品海洛因之
    犯意，於97年3 月24日某時許，在高雄市○鎮區○○路「崗
    山仔公園」前，向姓名年籍不詳綽號「阿興」之成年男子，
    販入第一級毒品海洛因，並以其所有門號0000000000號之行
    動電話為販賣毒品之聯絡工具，於97年3 月25日19時16分，
    甲○○以前開門號0000000000號之行動電話，與丙○○所使
    用之門號0000000000號行動電話聯絡後，在高雄縣鳳山市○○街143 巷22號「康橋大飯店」908 室內，以新臺幣（下同
    ）500 元之價格，將上開第一級毒品海洛因其中1 小包（驗
    後淨重0.024 公克）販賣與丙○○1 次，並將該1 小包海洛
    因交付與丙○○，並由丙○○付與5 張佰元鈔共計500 元。
    嗣於同日19時45分許，經警據報在上址前查獲丙○○持有海
    洛因1 小包，並據丙○○之供述前往上開飯店908 室內盤查
    ，當場扣得第一級毒品海洛因20包（驗後淨重共計4.589 公
    克）、殘留海洛因之塑膠吸管藥鏟3 支、殘留海洛因之電子
    磅秤1 台、甲○○所有而供販賣第一級毒品使用之研磨機1
    台、糖粉5 包、空夾鍊袋1 批、門號0000000000號之行動電
    話（含SIM 卡）1 具、因販賣第一級毒品所得現金500 元，
    與販賣第一級毒品無關之第二級毒品甲基安非他命2 包（驗
    後淨重共計3.176 公克）、玻璃球吸食器1 組等物，始查悉
    上情。
二、案經高雄縣政府警察局鳳山分局報告臺灣高雄地方法院檢察
    署檢察官偵查起訴。
    理  由
壹、證據能力之認定：
一、證人丙○○於警詢之陳述，無證據能力：按被告以外之人於
    審判外之言詞或書面陳述，除法律有規定者外，不得作為證
    據；被告以外之人（包括證人、鑑定人、告訴人、被害人及
    共同被告等）於檢察事務官、司法警察官或司法警察調查中
    所為之陳述，與審判中不符時，其先前之陳述具有較可信之
    特別情況，且為證明犯罪事實存否所必要者，得為證據，刑
    事訴訟法第159 條第1 項、第159 條之2 分別定有明文。是
    被告以外之人於司法警察（官）調查中所為之陳述，依刑事
    訴訟法第159 條第1 項規定，係屬傳聞證據，原則上無證據
    能力，惟如該陳述與審判中不符時，其先前之陳述具有較可
    信之特別情況，且為證明犯罪事實存否所必要者，依同法第
    159 條之2 規定（即刑事訴訟法第159 條第1 項所指之「除
    法律有規定者外」），始例外認為有證據能力。如該陳述與
    審判中相符時，因該陳述並不符合刑事訴訟法第159 條之2
    有關傳聞例外之規定，故不得作為認定本案犯罪事實有無之
    證據。此時，當以其於審判中之陳述作為證據。本案證人丙○○於警詢中所為之陳述，屬被告以外之人於審判外之陳述
    ，且核其有關於97年3 月25日19時16分許，在高雄縣鳳山市
    ○○街143 巷22號「康橋大飯店」908 室內，以500 元之價
    格向被告購買海洛因1 小包之部分，與本院審理中所證述內
    容，前後相符，參諸上開說明，其此部分之陳述即無證據能
    力。
二、按搜索，經受搜索人出於自願性同意者，得不使用搜索票。
    但執行人員應出示證件，並將其同意之意旨記載於筆錄，刑
    事訴訟法第131 之1 條定有明文。次按同意搜索應經受搜索
    人出於自願性同意，此所謂「自願性」同意，係指同意必須
    出於同意人之自願，非出自於明示、暗示之強暴、脅迫；法
    院對於證據取得係出於同意搜索時，自應審查同意之人是否
    具同意權限，有無將同意意旨記載於筆錄由受搜索人簽名或
    出具書面表明同意之旨，並應綜合一切情狀包括徵求同意之
    地點、徵求同意之方式是否自然而非具威脅性、同意者主觀
    意識之強弱、教育程度、智商、自主之意志是否已為執行搜
    索之人所屈服等加以審酌（最高法院94年度台上字第1361號
    判決意旨參照）。經查，警員陳建雄、郭家興、楊馥菖三人
    依據線報至上址之「康橋大飯店」查緝販賣毒品，並於上址
    前查獲丙○○持有海洛因1 小包，經詢以毒品來源，丙○○
    供稱係向「康橋大飯店」內908 室綽號「小鬼」之男子所購
    買，並帶同警員陳建雄等三人至「康橋大飯店」樓上908 室
    門口前，指認確實在該室內購買毒品無誤後，由警員陳建雄
    將丙○○帶至樓下，由身著警察制服並配帶警察證件之警員
    郭家興、楊馥菖敲908 室之門，被告應門後，警員郭家興、
    楊馥菖詢問被告：丙○○之毒品是否伊所出賣，伊有無出在
    賣毒品，被告否認有交付毒品與丙○○，亦否認有何販賣毒
    品之犯行，並表示「沒有賣藥，不然讓你們搜」等語後，主
    動開門供警員進行搜索，經搜索並起出上開扣案物品後，因
    警員陳建雄等三人未帶搜索扣押筆錄紙至現場，故將被告帶
    回警局後，於警局製作搜索扣押筆錄，並由被告自願於筆錄
    中「執行之依據」下受搜索人同意執行搜索之受搜索人簽名
    欄下親自簽名、按指印等情，業經證人即查獲本案之警員陳
    建雄、郭家興於本院證述明確（本院卷二第43、44頁），並
    有搜索扣押筆錄（警卷第16頁）、查獲現場照片2 張（警卷
    第21頁）附卷可參，且搜索之處所即上址908 室，為被告所
    使用，為被告所不爭，故上開各情實堪認定。由此可見，被
    告有同意本案搜索之權限，且警員郭家興、楊馥菖於被告應
    門時，僅有詢問被告相關問題，並無以何明示或暗示之強暴
    、脅迫而要求被告同意搜索；本案係由被告主動表示願意讓
    警員進行搜索，以澄清自己沒有販賣毒品，參以被告為國小
    畢業（警卷第1 頁），判斷事物之智商與常人無異，經本院
    審理時當庭觀察被告言行無訛，又當時警員立於門外，被告
    在門內，可以緊閉房門之方式拒絕搜索，可見被告自主之意
    志並無為警員所屈服，又被告於警局時，在搜索扣押筆錄中
    「執行之依據」下受搜索人同意執行搜索之受搜索人簽名欄
    下親自簽名、按指印，益見被告確有之同意搜索扣押，並已
    將同意意旨記載於筆錄。被告爭執其未同意本案搜索，係警
    員向櫃檯拿鑰匙開門，搜索扣押筆錄中同意執行搜索欄下係
    警員要伊簽名係即簽名，應屬臨訟虛詞，應非可採。從而，
    本案搜索經有同意權之被告自願性同意後所為，應屬合法搜
    索。
三、按被告以外之人於審判外之言詞或書面陳述，除法律有規定
    者外，不得作為證據，刑事訴訟法第159 條第1 項定有明文
    。然被告以外之人於審判外之陳述，雖不符刑事訴訟法第15
    9 條之1 至第159 條之4 之規定，而經當事人於審判程序同
    意作為證據，或當事人、代理人、辯護人知有第159 條第1
    項之情形，而未於言詞辯論終結前聲明異議者，法院審酌該
    言詞陳述或書面陳述作成時之情況，認為適當者，亦得為證
    據，刑事訴訟法第159 條之5 亦定有明文。本判決所引用之
    其餘證據資料（詳後引證據），其中傳聞證據部分，縱無刑
    事訴訟法第159 條之1 至第159 條之4 或其他規定之傳聞證
    據例外情形，亦因被告、檢察官於本院最後審判期日或同意
    可作為證據使用（本院卷一第96頁、卷二第36頁），或未聲
    明異議，依刑事訴訟法第159 條之5 第1 項、第2 項之規定
    ，本院審酌該證據作成之情況，認為適當，應得為證據。
貳、有罪部分
一、訊據被告坦承於上開時、地有交付丙○○海洛因1 小包，惟
    矢口否認有何販賣第一級毒品海洛因之犯行，辯稱：伊交付
    海洛因1 小包與丙○○，僅係無償轉讓，並無向丙○○收取
    任何對價。經查：
(一)被告於97年3 月24日某時許，在高雄市○鎮區○○路「崗山
    仔公園」前，向姓名年籍不詳綽號「阿興」之成年男子，買
    入第一級毒品海洛因，且門號0000000000號之行動電話為被
    告所有、使用，於97年3 月25日19時16分，被告以前開門號
    0000000000號之行動電話與丙○○所使用之門號0000000000
    號行動電話聯絡，又被告在上址「康橋大飯店」908 室內，
    有將上開買入之第一級毒品海洛因其中1 小包交付丙○○一
    節，經被告坦承不諱，並經證人丙○○於本院證述明確（本
    院卷一第179 頁），且有亞太電信股份有限公司函覆之門號
    0000000000號（丙○○所使用）通聯調閱查詢單（偵一卷第
    55頁）、亞太電信股份有限公司函覆之門號0000000000號（
    被告所使用）通聯調閱查詢單（本院卷一第154 頁）附卷可
    憑。又於97年3 月25日19時45分許，經警在上址查獲丙○○
    持有海洛因1 小包，且前往上開「康橋大飯店」908 室內盤
    查，當場扣得前開第一級毒品海洛因20包等物之事實，經證
    人即案發當日查獲丙○○及被告之警員陳建雄、郭家興於本
    院分別證述明確（本院卷二第44頁），並有搜索扣押筆錄、
    扣押物品目錄表附卷可參，且據本院依職權調閱本院97年度
    審訴字第2624號丙○○違反毒品危害防制條例案全卷核閱無
    訛，有該卷所附搜索扣押筆錄、扣押物品目錄表可佐。而上
    開自丙○○身上所查扣之白色粉末1 小包，經鑑驗後結果為
    海洛因（驗後淨重0.024 公克），有上開本院97年度審訴字
    第2624號卷所附高雄市立凱旋醫院濫用藥物成品檢驗鑑定書
    可憑；另本案扣案之塊狀檢品1 包、粉末檢品18包，經法務
    部調查局鑑驗後均含海洛因成分（驗後淨重共計3.62公克）
    ，有法務部調查局濫用藥物實驗室97年5 月2 日調科壹字第
    09723022340 號鑑定書（偵一卷第65頁）附卷可參。又本案
    扣案白色粉末6 包（扣押物品目錄記載為糖粉），經鑑驗後
    其中1 包呈海洛因陽性反應（驗後淨重0.969 公克），其餘
    5 包則就海洛因及甲基安非他命均呈陰性反應，有高雄醫學
    大學附設中和紀念醫院編號0000-000號檢驗報告（本院卷一
    第49頁）在卷可按，故本案扣案毒品海洛因應有20包（扣押
    物品目錄原記載海洛因19包，糖粉6 包，經鑑驗後，發現糖
    粉中有1 包為海洛因，故海洛因應為20包，合計驗後淨重為
    4.589 公克），從而此部分事實應堪認定。
(二)被告雖以上開情詞置辯，惟查：
１、證人丙○○於本院證述：我因朋友以告知行動電話號碼之方
    式介紹有人在賣毒品，而向被告購買毒品，故認識被告，於
    97年3 月25日我以行動電話（門號0000000000號）與被告（
    門號0000000000號）聯絡後，到上址「康橋大飯店」908 室
    找被告，當場被告拿1 包海洛因給我，我拿500 元即5 張佰
    元鈔給被告等語明確（本院卷一第178 至182 頁、189 頁）
    ，又被告自承確有交付海洛因1 小包與丙○○，嗣警員在上
    址「康橋大飯店」908 室內查扣，亦確有5 張佰元鈔，核與
    證人丙○○所述相符。故被告辯稱扣案之5張 佰元鈔為其所
    有，非丙○○所交付，應非可信。又被告另辯稱：現場被告
    所有之現金，多於500 元，警員僅任意查扣其中之5 張佰元
    鈔票，其查扣之5 張佰元鈔票確實為其所有，惟證人丙○○
    用以支付毒品價款者，為5 張佰元鈔，而現場自被告處確已
    扣得5 張佰元鈔，縱被告於現場所有之現款多於5 張佰元鈔
    ，亦不能排除其中5 張佰元鈔為證人丙○○所交付之事實，
    故不能為有利於被告之認定；又丙○○將5 張佰元鈔交與被
    告後，該5 張佰元鈔即與被告之鈔票混同，嗣警員於被告所
    有之現款取其中5 張佰元鈔予以扣案，亦無違誤。故被告上
    開所辯應非可採，丙○○確有交付500 元與被告，且與被告
    所交付之海洛因1 小包有對價關係，應堪認定。
２、又據證人即本案現場查獲警員陳建雄、郭家興於本院均證述
    ：「（問：當天是否接獲線報才到現場查緝？）是的。」，
    其中證人陳建雄證述：「（問：線報是表示被告涉嫌販賣毒
    品嗎？）線報是說有人在康橋飯店販賣毒品，但沒有說是何
    人販賣毒品。」、「（問：是在康橋飯店前攔查丙○○嗎？
    ）是的。」、「（問：丙○○當時有具體供稱持有之海洛因
    是向在康橋飯店的被告所購買嗎？）是的，因為當時丙○○
    右手手上有拿壹包海洛因，我們詢問他毒品來源為何。」、
    「（問：為何會直接盤查丙○○？）因為丙○○在本案查獲
    前在97年3 月間就被我查獲持有海洛因壹包。」；另證人郭
    家興證述：「（問：丙○○當時是否有向你們陳述他手上所
    有的毒品是向908 室的綽號小鬼的男子購買的？）有的。」
    、「（問：事後你們根據丙○○現場的供述，到康橋飯店90
    8 室盤查，而查獲被告及扣案的毒品？）是。」、「當時我
    有帶丙○○上去，只到908 室門口，丙○○就在門口指說在
    908 室內購買毒品。」、「（問：現場有無採證，提示警卷
    21至22頁？）有，有照片。就是警卷21至22頁，22頁所拍攝
    地點是在飯店908 室的桌上。」、「（問：當時被告對你們
    前往查緝，他如何表示？）當時被告反應是嚇一跳，我們詢
    問丙○○的毒品是否是他賣的，被告的回答是沒有。」、「
    （問：被告當時是否連有交付毒品給丙○○都否認？）是的
    。」（本院卷二第39至44頁）。可見警員於上址「康橋大飯
    店」進行查緝，係依據線報有人在康橋大飯店販賣毒品，但
    線報中並沒有指明何人販賣毒品，且警員係因丙○○前曾遭
    查獲持有毒品，而臨時對丙○○加以盤查，經確實查獲丙○○持有毒品海洛因後，依係其供述並帶領至上址「康橋大飯
    店」908 室前，始對被告進行查證。參以丙○○確有施用第
    一級毒品海洛因之惡習，且於上開為警查獲後所採集之尿液
    ，經送檢驗結果，確呈第一級毒品海洛因陽性反應，而經本
    院判處有期徒刑6 月一情，復經本院調取本院97年度審訴字
    第2624號全卷審閱無訛，亦有該卷所附證人丙○○之陳述、
    尿液檢體監管紀錄表、台灣檢驗科技股份有限公司97年4 月
    16日濫用藥物尿液檢驗報告各1 份為憑，足見丙○○確有向
    被告購買海洛因之動機，而非經警指示所致，顯見查緝警員
    於查獲丙○○前，未針對被告進行調查，並無陷害被告之虞
    。
３、依現場所查獲之扣案物品，其中有塊狀海洛因1 包，驗後淨
    重為2.31公克，其餘海洛因已分裝19包，業經被告於本院供
    承：19 包 海洛因為其所分裝，因為尚有一個大包的（即上
    述塊狀海洛因1 包）沒有分裝，所以查獲時攜帶電子磅秤用
    以量秤分裝等語明確（本院97年度聲羈字第342 號卷第5 頁
    ），且扣案之電子磅秤1 台、塑膠吸管藥鏟3 支經鑑驗後，
    均呈海洛因陽性反應，有高雄醫學大學附設中和紀念醫院檢
    驗報告（本院卷一第40、43至45頁）在卷足證，而塑膠吸管
    藥鏟3 支係被告用以鏟海洛因毒品，糖粉5 包及研磨機1 台
    係被告用以研磨糖粉摻入海洛因之用，空夾鍊袋壹批係用以
    分裝海洛因之用，復經被告自承在卷（本院卷二第38頁），
    足見被告將塊狀海洛因分為少量粉末，以電子磅秤量測份量
    ，並以研磨機研磨糖粉摻入海洛因，再以塑膠吸管藥鏟分裝
    於夾鍊袋中，顯見被告係基於販賣之犯意，向綽號「阿興」
    之成年男子販入海洛因，且將塊狀海洛因以電子磅秤精細量
    測其一定份量，並分裝於夾鍊袋中以利於販賣。被告辯稱上
    開工具係用於分裝海洛因以供自己施用，惟若供自己施用者
    ，被告理應無準備大量之空夾鍊袋1 批（每袋100 個裝共計
    4 袋），有扣押物照片在卷可參（本院卷一第164 頁），並
    將海洛因分裝為多達19包，而徒增海洛因在分裝於夾鍊袋中
    所生之耗損，亦無須以電子磅秤精細量測份量之理。雖證人
    即查獲時在場之被告配偶乙○○於警詢中證稱：當日係丙○○毒癮發作，找被告拿第一級毒品海洛因，但沒有付錢，惟
    證人與被告為配偶，關係密切，所述不無迴護被告之虞，且
    於丙○○向被告購買毒品時證人乙○○亦在場，則其為免自
    己身陷販毒嫌疑，即於警詢中故為有利於被告之陳述，故證
    人乙○○之上開證述應非可信，不能為有利於被告之認定，
    從而被告上開所辯應非可採。
(三)再按販賣毒品係政府嚴予查緝之違法行為，且第一級毒品海
    洛因可任意分裝或增減其份量，而每次買賣之價量，亦隨時
    依雙方關係之深淺、當時之資力、需求程度及對行情之認知
    等因素，機動調整，因之販賣之利得，除經被告坦承犯行，
    或帳冊價量均記載明確外，委難查得實情，是縱未確切查得
    販賣賺取之實際差價，但除別有事證，足認係按同一價格轉
    讓，確未侔利之情形外，尚難執此認非法販賣之事證有所不
    足，致知過坦承者難辭重典，飾詞否認者反得逞僥倖，而失
    情理之平；且第一級毒品海洛因之價格不低，取得不易，凡
    為販賣之不法行為者，苟無利可圖，應無甘冒持有毒品遭查
    獲之極大風險，從事此買賣工作，是其販入之價格必較售出
    之價格低廉，而有從中賺取買賣差價牟利之意圖及事實，應
    屬符合論理法則而不違背社會通常經驗之合理判斷，況被告
    自承有以糖粉摻入海洛因之情事，已如上述，從而被告上開
    出售第一級毒品海洛因與丙○○之交易，具有營利之意圖，
    亦堪認定。
(四)綜上，被告上開所辯無非卸責之詞，應非可採。被告意圖營
    利，販賣第一級毒品海洛因之上開犯行，事證明確，實堪認
    定，應依法論科。
二、論罪科刑
(一)核被告所為，係犯毒品危害防制條例第4 條第1 項之販賣第
    一級毒品罪。被告為販賣第一級毒品海洛因而持有第一級毒
    品海洛因之低度行為，為販賣第一級毒品海洛因之高度行為
    所吸收，不另論罪。又被告於92年間因施用第一、二級毒品
    之案件，經本院以93年度訴字第937 號分別判處有期徒刑10
    月、6 月，並定其應執行之刑為有期徒刑1 年2 月確定；再
    於93年間因施用第一、二級毒品之案件，經本院以94年度訴
    字第213 號分別判處有期徒刑1 年、8 月，並定其應執行之
    刑為有期徒刑1 年6 月確定，以上各罪接續執行，於96年5
    月11日縮短刑期假釋付保護管束，於96年11月21日保護管束
    期滿、假釋未經撤銷視為執行完畢（適用中華民國九十六年
    罪犯減刑條例視為減刑之結果，執畢日應為96年7 月16日）
    等情，有臺灣高等法院被告前案紀錄表附卷可憑。是被告受
    徒刑執行完畢後，5 年內故意再犯本案有期徒刑以上之罪，
    為累犯，本應依刑法第47條第1 項規定加重其刑，惟被告所
    犯販賣第一級毒品罪，法定刑為死刑、無期徒刑部分，依法
    均不得加重，僅就罰金刑部分加重其刑。再被告所犯固屬法
    定本刑死刑或無期徒刑之罪，惟念被告僅販賣海洛因1 次且
    販賣海洛因所得僅500 元，獲利尚非甚豐，而所扣得之第一
    級毒品海洛因雖有20小包，但合計淨重僅4. 589公克，重量
    非多，依其犯罪情節，若處以法定最低刑度無期徒刑，衡以
    一般社會觀念，顯然過重，客觀上不無可憫，爰依刑法第59
    條規定，就其販賣第一級毒品罪減輕其刑，並先加後減之（
    法定刑為死刑、無期徒刑部分不得加重，僅就罰金刑部分加
    重其刑）。爰審酌被告明知毒品對人體之危害性，仍為圖一
    己私利而販賣第一級毒品海洛因，故其行為已足以助長吸食
    毒品之氾濫，並戕害他人身心，危害社會治安及善良風氣，
    且其犯後猶矢口否認犯行，態度不佳，並參酌其販賣之次數
    、數量及獲利均不多等其他一切情狀，量處如主文所示之刑
    。
(二)扣案第一級毒品海洛因20包（驗後淨重合計4.589 公克）係
    查獲之毒品，且其包裝均因包覆第一級毒品海洛因而留有殘
    渣，衡情已與毒品難以完全剝離；另扣案電子磅秤1 台、塑
    膠吸管藥鏟3支 ，經送鑑驗結果，均呈第一級毒品海洛因陽
    性反應，該等物品亦經殘留海洛因殘渣，難以分析剝離，且
    無析離之實益，上開之物均應將之同視為毒品，均依毒品危
    害防制條例第18條第1 項前段，予以宣告沒收銷燬之。而鑑
    驗所耗損之第一級毒品海洛因，既已滅失，自無庸宣告沒收
    銷燬。另扣案之研磨機1 台、糖粉5 包係被告用以研磨糖粉
    以摻入海洛因，扣案之空夾鍊袋1 批，為被告用以分裝海洛
    因之用，業經被告坦承在卷，另扣案之門號0000000000號之
    行動電話（含SIM 卡）1 具，為被告用以聯絡販賣毒品之用
    ，經證人丙○○證述明確在卷，並有通聯紀錄附卷可憑，且
    上開各物均為被告所有，復為被告所是認，故上開各物均係
    被告所有且供販賣第一級毒品所用之物，爰依毒品危害防制
    條例第19條第1 項規定宣告沒收之。另扣案現金500 元為被
    告販賣第一級毒品海洛因所得，業經本院認定如前，依同條
    例第19條第1 項前段，宣告沒收之。至扣案之第二級毒品甲
    基安非他命2 小包（驗後淨重3.176 公克），經鑑驗後均呈
    甲基安非他命陽性反應，有高雄醫學大學附設中和紀念醫院
    檢驗報告（本院卷一第38、39頁）附卷可按，及玻璃球吸食
    器1 組，均為被告用以供自己施用甲基安非他命時使用，業
    經被告供明在卷，且其中玻璃球吸食器1 組業經另案本院97
    年度審訴字第2164號被告施用毒品案件中已宣告沒收，與本
    案販賣第一級毒品之犯行無關，爰不為沒收銷燬或沒收之宣
    告。
參、關於被訴販賣第二級毒品無罪及持有第二級毒品免訴部分
一、公訴意旨另以：被告明知甲基安非他命係屬毒品危害防制條
    例第2 條所列之第二級毒品，不得持有或販賣，竟意圖營利
    ，基於販賣第二級毒品甲基安非他命之犯意，於97年3 月24
    日某時許，在高雄市○鎮區○○路「崗山仔公園」前，向姓
    名年籍不詳綽號「阿興」之成年男子，販入第二級毒品甲基
    安非他命後，伺機販賣與不特定人以侔利，因認被告就此部
    分，另涉毒品危害防制條例第4 條第2 項之販賣第二級毒品
    罪嫌。
二、按犯罪事實應依證據認定之，無證據不得認定犯罪事實；案
    件曾經判決確定者，應諭知免訴之判決，刑事訴訟法第154
    條第2項 及第302 條第1 款分別定有明文。刑事訴訟法上所
    謂認定犯罪事實之證據，係指足以認定被告確有犯罪行為之
    積極證據而言，如未能發現相當證據或證據不足以證明，自
    不能以推測或擬制之方法，以為裁判基礎。而認定不利於被
    告之事實，須依積極證據，苟積極證據不足為不利被告之認
    定時，即應為有利於被告之認定，更不必有何有利之證據。
    又認定犯罪事實所憑之證據，雖不以直接證據為限，間接證
    據亦包括在內，然而無論直接證據或間接證據，其為訴訟上
    之證明，須於通常一般之人均不致有所懷疑，而得確信其為
    真實之程度者，始得據為有罪之認定，倘其證明尚未達到此
    一程度，而有合理之懷疑存在，無從使事實審法院得有罪之
    確信時，法院不得為被告有罪之判決。
三、公訴意旨認被告涉犯毒品危害防制條例第4 條第2 項之販賣
    第二級毒品罪嫌，無非以：被告自承於上揭時、地向姓名年
    籍不詳綽號「阿興」之成年男子，販入第二級毒品甲基安非
    他命，與扣案之甲基安非他命2 包為其主要論據。訊據被告
    堅決否認有何販賣第二級毒品甲基安非他命之犯行，辯稱：
    伊所買入之2 包甲基安非他命，係供自己施用，並非供販賣
    之用。經查：
(一)扣案之晶體檢品2 包及吸食器1 組，經送高雄醫學大學附設
    中和紀念醫院鑑驗後，其均呈甲基安非他命陽性反應，且晶
    體檢品2 包驗後淨重共計3.176 公克，有高雄醫學大學附設
    中和紀念醫院檢驗報告（本院卷一第38、39、42頁）附卷可
    按，又上開2 包甲基安非他命及吸食器，為被告所持有且供
    其施用甲基安非他命所用，業據被告所自承在卷，且被告於
    97年3 月25日為警執行搜索查獲時所採尿液，經送台灣檢驗
    科技股份有限公司檢驗結果，確呈可待因、嗎啡、甲基安非
    他命陽性反應，有該公司97年4 月16日濫用藥物尿液檢驗報
    告及高雄縣政府警察局鳳山分局偵辦毒品案件嫌疑人尿液採
    集編號對照表（偵一卷第67至69頁）附卷可憑，顯見被告供
    稱有施用甲基安非他命之犯行一節，確屬事實，則其持有數
    量非鉅之甲基安非他命，供稱係由其自身施用而持有，難謂
    非實，本院自難僅以被告持有少量之甲基安非他命，即逕自
    推論被告有檢察官所指之販賣甲基安非他命之犯行。是檢察
    官所提出之積極證據尚不足以證明被告有販賣第二級毒品甲
    基安非他命之犯行，尚有合理之懷疑存在，無法使本院形成
    有罪之確信，此外復查無其他積極證據足資認定被告有何檢
    察官所指此部分之販賣第二級毒品犯行，依法自應為被告無
    罪之諭知。
(二)本案檢察官起訴被告於97年3 月24日某時許，在高雄市○鎮
    區○○路「崗山仔公園」前，向姓名年籍不詳綽號「阿興」
    之成年男子，販入第二級毒品甲基安非他命，並於97年3 月
    25日在上開「康橋大飯店」908 室查扣甲基安非他命2 包等
    情，可知被告持有甲基安非他命部分，亦在起訴事實範圍內
    ，因被告販賣第二級毒品部分判決無罪，即與持有第二級毒
    品部分無實質上一罪或裁判上一罪關係，是持有部分不能置
    而不論。而被告為警查獲時所採集之尿液，經檢驗結果甲基
    安非他命確呈陽性反應，經臺灣高雄地方法院檢察官以97度
    毒偵字第3419號提起公訴，經本院以97年度審訴字第2164號
    判決被告施用第二級毒品，累犯，處有期徒刑6 月，經被告
    上訴，並於臺灣高等法院高雄分院97年度上訴字第1392 號
    審理中撤回上訴而確定，有本院97年度審訴字第2164號判決
    書、臺灣高等法院被告前案紀錄表在卷可按。
(三)又被告施用甲基安非他命前後必有持有甲基安非他命之行為
    ，其施用第二級毒品犯行係屬高度行為，其持有第二級毒品
    之低度行為，應為施用第二級毒品甲基安非他命之高度行為
    所吸收，而不另論罪（最高法院91年台上字第6334號判決參
    照）。本案被告持有上開甲基安非他命供己施用，而其施用
    第二級毒品犯行已經由本院97年度審訴字第2164號判處罪刑
    確定，該確定判決所認定之犯罪事實，已包括本案之持有第
    二級毒品部分，是本案犯罪事實，自為前開確定判決效力所
    及，依上述規定，自應為免訴判決之諭知。
肆、關於追加起訴如附表所示販賣第一級毒品均無罪部分
一、追加起訴意旨略以：被告明知海洛因係毒品危害防制條例第
    2 條第2 項第1 款所列之第一級毒品，不得持有、販賣，竟
    基於販賣第一級毒品海洛因之犯意，以門號0000000000號之
    行動電話為聯絡販賣毒品之工具，與丙○○所使用之門號00
    00000000號行動電話聯絡，於附表所示之時間及地點，販賣
    毒品海洛因與丙○○，因認被告涉犯毒品危害防制條例第4
    條第1 項之販賣第一級毒品罪嫌。
二、按犯罪事實應依證據認定之，無證據不得認定犯罪事實；不
    能證明被告犯罪，應諭知無罪之判決；刑事訴訟法第154 條
    第2 項及第301 條第1 項分別定有明文。刑事訴訟法上所謂
    認定犯罪事實之證據，係指足以認定被告確有犯罪行為之積
    極證據而言，如未能發現相當證據或證據不足以證明，自不
    能以推測或擬制之方法，以為裁判基礎。而認定不利於被告
    之事實，須依積極證據，苟積極證據不足為不利被告之認定
    時，即應為有利於被告之認定，更不必有何有利之證據。又
    認定犯罪事實所憑之證據，雖不以直接證據為限，間接證據
    亦包括在內，然而無論直接證據或間接證據，其為訴訟上之
    證明，須於通常一般之人均不致有所懷疑，而得確信其為真
    實之程度者，始得據為有罪之認定，倘其證明尚未達到此一
    程度，而有合理之懷疑存在，無從使事實審法院得有罪之確
    信時，即應由法院為諭知被告無罪之判決。
三、檢察官認被告犯毒品危害防制條例第4 條第1 項販賣第一級
    毒品罪嫌，無非以：證人丙○○於本院審理中之證述、亞太
    電信股份有限公司函覆之門號0000000000號（丙○○所使用
    ）通聯調閱查詢單、亞太電信股份有限公司函覆之門號0000
    000000號（被告所使用）通聯調閱查詢單及扣案之第一級毒
    品海洛因等物為其主要論據。訊據被告承坦門號0000000000
    號行動電話為其所有、使用，且其與丙○○間確有如上開通
    聯調閱查詢單所示在附表之時間以該行動電話聯絡之情事，
    惟堅決否認有何販賣第一級毒品海洛因之犯行，辯稱：附表
    所示之13次，均係丙○○向其索求海洛因，但其均沒有給丙○○。經查：
(一)按施用毒品者所稱其向某人買受毒品之指證，不得作為有罪
    判決之唯一證據，仍須調查其他必要之證據，以察其是否與
    事實相符；蓋毒品買受者之指證，其憑信性於通常一般人已
    有所懷疑，尚難確信其為真實，況依毒品危害防制條例第17
    條之規定，其供出毒品來源因而破獲者，復得減輕其刑，則
    其指證之真實性猶有疑慮，是施用毒品者之指證，其真實性
    有待其他必要證據加以補強。所謂必要之補強證據，固不以
    證明販賣毒品犯罪構成要件之全部事實為必要，但以與施用
    者之指證具有相當之關聯性為前提，其經與施用者之指證綜
    合判斷，已達於通常一般人均不致有所懷疑，而得確信施用
    者之指證為真實者，始得為有罪之認定（最高法院97年度台
    上字第277 號判決意旨參照）。
(二)證人丙○○於偵查中稱：向被告購買海洛因之次數，包括97
    年3 月25日被查獲之這次，總共3 次，沒有警詢中10次那麼
    多，在警局會緊張所以說錯（偵一卷第10至11頁）；於本院
    再改稱：斷斷續續向被告購買海洛因，實際次數我記不清楚
    ，大約是3 次；經提示以被告所用0000000000號行動電話之
    通聯紀錄後，復改稱如附表所示之13次時間各有向被告購買
    海洛因1 次（本院卷一第180 、182 至186 頁），是證人丙○○就向被告購買海洛因之次數，所述前後不一，已難信其
    所述何者為真。又自97年3 月15日至25日間丙○○與被告電
    話通聯之次數達65次，有上開通聯紀錄（偵一卷第46至55頁
    ）附卷可憑，且丙○○與被告聯絡後，並非每次均有購得海
    洛因，此經證人丙○○於本院證述「有時打電話過去，被告
    不一定有東西賣給我」等語（本院卷一第182 頁）明確。於
    如此頻繁之通聯次數中，證人丙○○何能清楚記憶於何次通
    聯中有購得海洛因，於何次通聯中未購得，亦非無疑。又本
    案97年3 月25日查獲時，於現場扣得之前開海洛因20包及電
    子磅秤等物，雖據本院憑以認定被告於97年3 月25日確有販
    賣海洛因與丙○○1 次，已詳如前述，惟不得據此推論被告
    於查獲前如附表所示之時間必有販賣海洛因與丙○○；雖被
    告於偵查中自承曾於丙○○毒癮發作時，請其施用海洛因二
    、三次，惟其未說明其時間，且與證人丙○○所證述之販賣
    情節不同，難認被告上開所謂之二、三次，即在附表所示13
    次之中，此外本案中並無查獲相關毒品，足以佐證上開證人
    丙○○之證述為真實，故證人丙○○不利於被告之證述有明
    顯之瑕疵，不足盡信，又無其他積極證據可資佐證，其證明
    力相當薄弱，尚難僅憑證人丙○○上開有瑕疵之供述，遽為
    被告不利之認定依據。
(三)被告與丙○○雖有如上開通聯紀錄所示之聯絡情形，但上開
    通聯紀錄至多可見其二人通聯之時間，並無其間對話之內容
    ，此觀卷附上開通聯紀錄即明，尚難憑上開通聯紀錄，即謂
    被告與丙○○間之通話內容必屬有關毒品交易地點、時間等
    事項。參以證人即警員陳建雄於本院證述：「（問：除了本
    次線報（即97年3 月25日查獲本案之線報）外，是否有情資
    顯示被告除了本次販賣毒品罪嫌外，還有涉犯其他毒品行為
    ？）沒有。」（本院卷二第41 頁） ，可見並無情資顯示被
    告於上開通聯中有販毒情形，此外亦乏積極證據足以證明被
    告與丙○○為上開通聯紀錄所示之聯絡後，有何販賣毒品之
    犯行。是依上開通聯紀錄，僅足認丙○○確有於上開時間撥
    打被告之行動電話一節，尚不足以據以認定被告與丙○○間
    已有毒品交易之行為。
(四)丙○○於97年3 月25日被查獲時經警採尿送台灣檢驗科技股
    份有限公司鑑驗後，呈可待因、嗎啡陽性反應，有該公司97
    年4 月16日濫用藥物尿液檢驗報告及高雄縣政府警察局鳳山
    分局偵辦毒品案件嫌疑人尿液採集編號對照表（97年度毒偵
    字第3420卷第16 、18 頁）附卷可參，固可見丙○○於97年
    3 月25日前有施用海洛因之情事。惟丙○○購買海洛因之對
    象，除被告外尚有他人，此經證人丙○○於本院證述：於97
    年3 月25日以前我有因施用毒品被抓，但3 月25日以前被抓
    那次，我不是向被告購買毒品等語（本院卷一第190 頁）明
    確。既丙○○所施用之海洛因來源不限於被告，則不能以被
    告於97年3 月25日前有施用海洛因之情事，即謂其所施用之
    海洛因必係向被告所購得。
四、綜上所述，檢察官所提出之積極證據尚不足以證明被告有如
    附表所示13次販賣第一級毒品海洛因之犯行，其尚有合理之
    懷疑存在，縱令被告所辯無從概予採信，然其間有合理懷疑
    存在，無法達到確信其為真實之程度，當不得遽為不利於被
    告之認定，揆諸前開說明，自應為被告無罪之諭知。
據上論斷，應依刑事訴訟法第299 條第1 項前段、第301 條第1
項前段、第302 條第1 款，毒品危害防制條例第4 第1 項、第18
條第1 項前段、第19條第1 項，刑法第11條、第47條第1 項、第
59條，判決如主文。
本案經檢察官丁○○到庭執行職務。
中    華    民    國    97    年    10    月    21    日
                  刑事第十三庭  審判長法  官  唐照明
                                      法  官  王俊彥
                                      法  官  楊國煜
以上正本證明與原本無異。
如不服本判決應於收受本判決後10日內向本院提出上訴書狀，並
應敘述具體理由，如未敘述上訴理由者，應於上訴期間屆滿後20
日內補提理由書狀於本院（均須按他造當事人之人數附繕本）「
切勿逕送上級法院」。
中    華    民    國    97    年    10    月    21    日
                                      書記官  李憶如
附表︰
┌──┬─────┬────────┬────────┐
│編號│時間      │地點            │犯罪事實        │
├──┼─────┼────────┼────────┤
│ 1  │97.03.15  │七賢路與中華路口│被告販賣500元之 │
│    │15時許    │附近一家電動玩具│海洛因予丙○○。│
│    │          │店。            │                │
├──┼─────┼────────┼────────┤
│ 2  │97.03.16  │鳳山市          │被告販賣500元之 │
│    │21時許    │                │海洛因予丙○○。│
├──┼─────┼────────┼────────┤
│ 3  │97.03.17  │鳳山市○○○路附│被告販賣500元之 │
│    │20時許    │近              │海洛因予丙○○。│
│    │          │                │                │
├──┼─────┼────────┼────────┤
│ 4  │97.03.19  │被告位於鳳山市中│被告販賣500元之 │
│    │14時許    │崙路住處附近    │海洛因予丙○○。│
│    │          │                │                │
├──┼─────┼────────┼────────┤
│ 5  │97.03.20  │鳳山市○○○路附│被告販賣500元之 │
│    │11時許至1 │近之「康橋飯店」│海洛因予丙○○。│
│    │時許      │                │                │
├──┼─────┼────────┼────────┤
│ 6  │97.03.21  │「康橋飯店」    │被告販賣500元之 │
│    │1時20分許 │                │海洛因予丙○○。│
├──┼─────┼────────┼────────┤
│ 7  │97.03.21  │「康橋飯店」    │被告販賣500元之 │
│    │17時許    │                │海洛因予丙○○。│
├──┼─────┼────────┼────────┤
│ 8  │97.03.22  │南華路附近的電動│被告販賣500元之 │
│    │0時25分許 │玩具店。        │海洛因予丙○○。│
├──┼─────┼────────┼────────┤
│ 9  │97.03.22  │南華路附近的電動│被告販賣500元之 │
│    │5時58分許 │玩具店。        │海洛因予丙○○。│
├──┼─────┼────────┼────────┤
│ 10 │97.03.22  │保泰路巷子裡超商│被告販賣500元之 │
│    │11時52分許│7-11後方朋友家。│海洛因予丙○○。│
│    │          │                │                │
├──┼─────┼────────┼────────┤
│ 11 │97.03.22  │「康橋飯店」    │被告販賣500元之 │
│    │23時35分許│                │海洛因予丙○○。│
│    │（追加起訴│                │                │
│    │書誤載為11│                │                │
│    │時52分許）│                │                │
├──┼─────┼────────┼────────┤
│ 12 │97.03.23  │「康橋飯店」    │被告販賣500元之 │
│    │17時35分許│                │海洛因予丙○○。│
│    │          │                │                │
├──┼─────┼────────┼────────┤
│ 13 │97.03.24  │「康橋飯店」    │被告販賣500元之 │
│    │6時33分許 │                │海洛因予丙○○。│
│    │          │                │                │
└──┴─────┴────────┴────────┘
附錄本判決論罪法條
毒品危害防制條例第4 條
製造、運輸、販賣第一級毒品者，處死刑或無期徒刑；處無期徒
刑者，得併科新臺幣1 千萬元以下罰金。
製造、運輸、販賣第二級毒品者，處無期徒刑或7 年以上有期徒
刑，得併科新臺幣7 百萬元以下罰金。
製造、運輸、販賣第三級毒品者，處5 年以上有期徒刑，得併科
新臺幣5 百萬元以下罰金。
製造、運輸、販賣第四級毒品者，處3 年以上10年以下有期徒刑
，得併科新臺幣3 百萬元以下罰金。
製造、運輸、販賣專供製造或施用毒品之器具者，處1 年以上7
年以下有期徒刑，得併科新臺幣1 百萬元以下罰金。
前五項之未遂犯罰之。


司法院資訊處製作；財團法人民間司法改革基金會備份。
